臺灣新北地方法院民事判決
110年度訴字第3117號
原      告  李徐達  


被      告  許智翔  

上列當事人間侵權行為損害賠償事件，原告提起刑事附帶民事訴
訟，經本院刑事庭裁定移送前來（110年度附民字第135號），本
院於民國111 年1 月25日言詞辯論終結，判決如下：
    主  文
被告應給付原告新臺幣39萬791元，及自民國110年3月9日起至
  清償日止，按年息5%計算之利息。
原告其餘之訴駁回。
訴訟費用由被告負擔二分之一，餘由原告負擔。
本判決第一項得假執行。
原告其餘假執行之聲請駁回。    
　　事實及理由
一、本件被告經合法通知，未於言詞辯論期日到場，核無民事訴
    訟法第386條所列各款情形，爰依原告之聲請，由其一造辯
    論而為判決。
二、原告主張：㈠兩造為鄰居關係，被告因故對原告心有不滿，
    竟於民國109年3月10日18時許，在新北市○○區○○路000號2樓
    樓梯間，基於傷害之犯意，先徒手攻擊原告之雙眼，致原告
    自上址2樓樓梯間跌落至1樓，被告復承同一傷害之接續犯意
    ，追至上址1樓，並持放在1樓信箱旁之掃把毆打原告，致原
    告受有左側跟骨骨折、右側膝蓋骨骨折、頭皮撕裂
    傷1公分、額頭撕裂傷1.5公分、雙眼鈍挫傷、四肢多處鈍挫
    傷等傷害（下稱系爭傷害）。㈡爰依民法第184 條第1 項前
    段、第193 條第1 項、第195 條第1 項前段規定，請求被告
    負賠償損害責任。茲就請求項目分述如下：⒈醫療費用新臺
    幣（下同）7,891元；⒉救護車車資1,400元；⒊ 腿夾板護具1
    ,500元；⒋ 看護費用180,000元：原告受有系爭傷害，醫囑
    已明確指示需人照顧 3個月，以看護費用每日2,000元 
    計，共支出180,000元；⒌精神慰撫金50萬元，以上共計690,
    791元等語。其聲明為：被告應給付原告690,791 元，及自
    刑事附帶民事訴訟起訴狀繕本送達翌日起至清償日止，按年
    息5%計算之利息。並陳明願供擔保，請准宣告假執行。
三、被告未於言詞辯論期日到場，亦未提出書狀作何聲明或陳述
    。
四、按故意或過失，不法侵害他人之權利者，負損害賠償責任；
    不法侵害他人之身體或健康者，對於被害人因此喪失或減少
    勞動能力或增加生活上之需要時，應負損害賠償責任；不法
    侵害他人之身體、健康、名譽、自由、信用、隱私、貞操，
    或不法侵害其他人格法益而情節重大者，被害人雖非財產上
    之損害，亦得請求賠償相當之金額，民法第184 條第1 項前
    段、第193 條第1 項、第195 條第1 項前段分別定有明文。
    查原告主張之上開事實，未據被告到庭或具狀以為爭執，且
    被告上開傷害行為經臺灣新北地方檢察署檢察官提起公訴後
    ，本院刑事庭以110 年度訴字第84號刑事判決被告犯傷害罪
    ，處有期徒刑4月確定，有刑事判決書在卷可稽，並經本院
    調取上開刑事卷宗核閱無誤，自堪信原告上開主張為真實。
    核被告所為，顯侵害原告之身體權，是原告依前開規定，請
    求被告負損害賠償責任，自屬有據。茲就原告請求之各項賠
    償金額審究如下：
  ㈠醫療費用：原告主張其因系爭傷害支出醫療費用7,891 元乙
    節，業據提出與所述相符之醫療單據為證（見本院110年度
    附民字第135號卷<下稱附民卷>第9至17頁），且未據被告爭
    執，應予准許。
　㈡救護車車資1,400元及腿夾板護具費1,500元:原告就該部分請
    求，業據提出109年3月11日救護車派車單據及109年3月12日
    統一發票為證(見附民卷第19、21頁)，是其請求核屬有據，
    應予准許。 
　㈢看護費用：原告主張其所受系爭傷害，需專人看護3個月，以
    看護費用每日2,000元計，請求看護費180,000元乙節，業據
    提出臺北市立聯合醫院中興院區診斷證明書（見附民卷第23
    頁）為證，觀諸上開診斷證明書醫囑記載：「病人由新光急
    診轉至本院急診，於民國109年3月11日15時58分本院急診就
    醫，當天入院治療，於民國109年3月21日出院，109年12月2
    8日至門診蹤。傷病後需人照顧3個月」等語，堪認原告因系
    爭傷害確有受專人照護3個月之必要。而按親屬代為照顧被
    害人之起居，係基於親情，但親屬看護所付出之勞力並非不
    能評價為金錢，雖因二者身分關係而免除被害人之支付義務
    ，惟此種基於身分關係之恩惠，自不能加惠於加害人。故由
    親屬看護時雖無現實看護費之支付，仍應認被害人受有相當
    於看護費之損害，得請求賠償，始符公平原則，有最高法院
    94年度台上字第1543號判決意旨可資參照，是縱原告實際上
    係由親屬代為照顧，原告仍得請求此部分看護費用。又原告
    主張以每日2,000元計算看護費費用，尚未逾一般行情，是
    原告請求3 個月期間看護費用180,000 元（計算式：2,000 
    ×30×3 ＝180,000），當屬有據， 應予准許。
　㈣精神上損害賠償：按民法第195條第1項所謂相當之金額，應
    斟酌加害人與被害人雙方之身分、資力與加害程度，及其他
    各種情形核定之；慰撫金是否相當，應以加害行為之加害程
    度及被害人所受痛苦，斟酌加害人及被害人之身分、經濟地
    位等各種情形定之（最高法院47年台上字第1221號、51年台
    上字第223號判決意旨參照）。本院審酌原告因系爭傷害致
    不良於行需專人照顧3 個月所受痛苦程度、被告因細故對原
    告不滿即先徒手攻擊原告，復再持掃把毆打原告之加害情節
    ，及原告為高中畢業、從事土地仲介工作；被告為高中畢業
    、從事水族館繁殖淡水魚工作等情（以上兩造學經歷見本院
    卷第39頁、本院110年度訴字第84號刑事卷第172頁），暨本
    院依職權調取兩造108、109年度稅務電子閘門財產所得調件
    明細表所示渠等財產所得狀況（另置於限閱卷）等一切情狀
    ，認原告請求精神慰撫金50 萬元核屬過高，應以20 萬元為
    適當。
　㈤承上，原告得請求賠償之金額為醫療費用7,891元、救護車車
    資1,400元、腿夾板護具費1,500元、看護費用180,000元、
    慰撫金20萬元，共計390,791元(7,891+1,400+1,500+180,00
    0+200,000=390,791)。
五、從而，原告依民法侵權行為損害賠償之法律關係，請求被告
    給付390,791元，及自起訴狀繕本送達翌日起即110 年3月9 
    日（見附民卷第27頁）起至清償日止，按年息5%計算之法定
    遲延利息，為有理由，應予准許，逾此範圍之請求，為無理
    由，應予駁回。又本判決所命之給付金額未逾50萬元，依民
    事訴訟法第389條第1 項第5 款規定，應依職權宣告假執行
    。原告敗訴部分，其假執行之聲請失所依據，應併予駁回。
六、訴訟費用負擔之依據：民事訴訟法第79條。　　
中　　華　　民　　國　　111 　年　　2 　　月　　25　　日
                  民事第四庭    法　官　古秋菊
以上正本係照原本作成
如對本判決上訴，須於判決送達後20日內向本院提出上訴狀。
中　　華　　民　　國　　111 　年　　2 　　月　　25　　日
                                書記官　蔡叔穎